【裁判字號】    96,家訴,173
【裁判日期】    971217
【裁判案由】    給付遺贈
【裁判全文】
臺灣桃園地方法院民事判決             96年度家訴字第173號
原      告  乙○○Jenny.
                        607.
訴訟代理人  葉智幄律師（兼原告之送達代收人）
複代理人    袁曉君律師
被      告  丁○○
            戊○○
            甲○○○
                        11號.
            己○○
                        11號.
                        段11.
關  係  人  台灣銀行股份有限公司
上  一  人
法定代理人  辛○○
訴訟代理人  丙○○
複代理人    庚○○
上列當事人間請求給付遺贈事件，於民國97年11月19日言詞辯論
終結，本院判決如下：
    主      文
原告之訴及假執行之聲請駁回。
訴訟費用由原告負擔。
    事實及理由
一、本件被告經合法通知，未於言詞辯論期日到場，核無民事訴
    訟法第386 條所列各款情形，爰依原告之聲請，由其一造辯
    論而為判決。
二、原告起訴主張略以：
  (一)原告（經查為華裔之美國籍人）之夫「揚業孔」先前曾與訴
    外人黃靜結婚，並育有四名子女即被告丁○○（長子，民國
    26年07月25日生）、戊○○（次子，27年10月19日生）、甲
    ○○○（長女，37年08月11日生）、己○○（次女，41年03
    月02日生）。嗣訴外人黃靜於85年10月09日死亡，其後原告
    與「揚業孔」於87年07月22日在美國加州公證結婚，因結婚
    時「揚業孔」已87歲（民國前01年09月18日生），原告當時
    亦有51歲（35年08月22日生），故2 人結婚後未育有子女。
  (二)原告之夫「揚業孔」考量其年歲已高、身體狀況等情，於87
    年07月25日親自書立遺囑，表示要將其存於台灣銀行館前分
    行（台北市○○路49號）之國大代表退休金遺贈予原告，且
    原告之夫「揚業孔」當時尚有其他財產預留將來分配予其與
    前妻所生之四名子女即被告。然之後因原告之夫「揚業孔」
    身體不適，且原告為照護「揚業孔」致未有收入，及被告等
    四名子女幾十年來從未往來探視，生活、醫療費用日益增多
    沈重，原告之夫「揚業孔」不得已將原預留給被告之財產拿
    來作為生活費用及醫療費用等開支，迄95年05月01日原告之
    夫「揚業孔」因呼吸衰竭病逝美國加州，享年95歲。
  (三)原告之夫「揚業孔」存於台灣銀行館前分行之國大代表退休
    金，計至97年01月01日止共有新台幣（下同）309 萬1240元
    。經原告屢次向該銀行提領，均經該銀行告知須檢附法院之
    判決書或全體繼承人之同意書始可提領等語，然原告之夫「
    揚業孔」與前妻所生之四名子女現居國外，原告亦不知而無
    法取得其等同意書。按繼承人有數人時，在分割遺產前，各
    繼承人對於遺產全部為公同共有；又繼承對於被繼承人之債
    務，負連帶責任，分別為民法第1151條、第1153條第1 項所
    明定。故原告不得不本於民法第1190條自書遺囑之規定，請
    求被告連帶給付上開遺贈之財產。並聲明：1.被告應連帶給
    付原告309 萬1240元及自起訴狀繕本送達翌日起至清償之日
    止，按年息5 ％計算之利息。2.願供擔保請准宣告假執行。
三、被告未為聲明及陳述。
四、查原告主張：其丈夫楊業孔（按觀諸原告提出所指為「自書
    遺囑」上之簽名看似「揚業孔」，但依原告所提其他各項文
    件上之姓名均載為「楊業孔」，故應認原告起訴狀所稱「揚
    業孔」實係指「楊業孔」，爰以下即以楊業孔稱之）先前曾
    與訴外人黃靜結婚，並育有四名子女即四位被告，嗣訴外人
    黃靜於85年10月09日死亡，其後原告與楊業孔於87年07月22
    日在美國加州公證結婚，婚後原告與楊業孔並未另生育子女
    ，而楊業孔業於95年05月01日在美國過世等事實，業據提出
    楊業孔之戶籍謄本、四名被告之台灣省桃園縣戶籍登記簿，
    及原告與楊業孔之「（加州）結婚許可與證明」、楊業孔之
    「（加州）生死註冊處紀錄證書」等資料在卷為憑，亦核與
    本院依職權查詢被告之戶籍、入出境資料相符，堪信屬實。
五、按「遺產繼承人，除配偶外，依左列順序定之：一直系血親
    卑親屬」，「繼承人有數人時，在分割遺產前，各繼承人對
    於遺產全部為公同共有」，「前條公同共有之遺產，得由繼
    承人中互推一人管理之」，「繼承人對於被繼承人之債務，
    負連帶責任」，民法第1138條第1 款、第1151條、第1152條
    、第1153條第1 項分別定有明文。再者，同法第1187條、第
    1190條復分別規定「遺囑人於不違反關於特留分規定之範圍
    內，得以遺囑自由處分遺產」、「自書遺囑者，應自書遺囑
    全文，記明年、月、日，並親自簽名；如有增減、塗改，應
    註明增減、塗改之處所及字數，另行簽名」。依前所述，被
    繼承人楊業孔於死亡後，其繼承人除配偶即原告外，尚包括
    子女即四位被告，而原告主張被繼承人楊業孔在台灣銀行遺
    有存款一節，業據提出台灣銀行存款餘額證明書影本1 份為
    證，並經關係人台灣銀行之複代理人庚○○到庭陳明（見本
    院97年02月04日言詞辯論筆錄），自堪信屬實，則此筆存款
    依法即應由原告與4 名被告共同繼承。原告雖主張：被繼承
    人楊業孔在台灣銀行之該筆存款，業經楊業孔於生前以自書
    遺囑立下要由原告單獨繼承等語，並提出署名為楊業孔之書
    面一張，惟查，本件原告除提出前開所指為「自書遺囑」之
    文書外，並未提出任何其它證據足證該份文書係由楊業孔所
    親筆書寫及簽名，本院自難僅憑該文書遽認原告之主張為真
    。且據關係人台灣銀行之複代理人庚○○所述：我們被原告
    告知被繼承人死亡是在95年06月04日，而該帳戶在95年05月
    29日有領出18萬元，是有人親自至銀行以取款條領出等語，
    是可知在被繼承人楊業孔死亡（95年05月01日）後，其帳戶
    曾有他人提款之情形，而依台灣銀行所提出之95年05月29日
    取款條，係蓋用楊業孔之印章，是以楊業孔於生前是否另授
    權他人使用該帳戶內存款，亦非無疑義。至於本件被告4 人
    ，經查僅被告己○○目前在台設有戶籍，其餘3 人均出境而
    在台未設戶籍，然其四人現應受送達處所均不明，經本院准
    予公示送達方式將訴狀及言詞辯論期日等通知在案，從而依
    民事訴訟法第280 條第1 項、第3 項所示，本件尚無法準用
    被告未到視同自認之相關規定，附此敘明。
六、綜上所述，原告主張依照被繼承人楊業孔之自書遺囑內容，
    而請求其餘繼承人即被告四人應連帶給付原告關於被繼承人
    之遺產（遺贈）即存款309 萬1240元及法定遲延利息，核為
    無理由，應予駁回。其假執行之聲請，因訴遭駁回而失所附
    麗，應併予駁回。
七、結論：原告之訴為無理由，依民事訴訟法第385 條第1 項前
    段、第78條，判決如主文。
中    華    民    國    97    年    12    月    17    日
                              家事法庭法  官  周玉
上列正本係照原本作成
如對本判決上訴，須於判決送達後20日內向本院提出上訴狀
中    華    民    國    97    年    12    月    17    日
                                      書記官  張儷瓊


司法院資訊處製作；財團法人民間司法改革基金會備份。
